【裁判字號】    95,交聲,34
【裁判日期】    950628
【裁判案由】    聲明異議
【裁判全文】
臺灣臺南地方法院交通事件裁定          95年度交聲字第34號
移送機關  交通部公路總局嘉義區監理所臺南監理站
受處分人
即異議人  強全汽車貨運股份有限公司
代 表 人  林明顯
訴    訟
代 理 人  甲○○
上列受處分人因違反道路交通管理處罰條例案件，對於交通部公
路總局嘉義區監理所臺南監理站94年12月23日所為之裁決處分（
處分案號：嘉監南字第裁74-N00000000號）聲明異議，本院裁定
如下：
    主  文
原處分撤銷。
    理  由
一、原處分意旨略以：受處分人即異議人強全汽車貨運股份有限
    公司（下稱強全公司）所有之原車牌號碼JA-720號營業大貨
    車，於民國83年8月30日業已完成牌照繳銷登記手續，然仍
    由駕駛人邱秋麒駕駛，並於90年7月22日中午12點10分左右
    ，行經高雄縣湖內鄉○○路時，為警攔檢並查獲邱秋麒未領
    有職業大貨車駕駛執照而駕駛該大貨車，執勤之高雄縣警察
    局湖內分局警員以異議人係該大貨車牌照繳銷前所登記之汽
    車所有人，且該大貨車亦確由未領有駕駛執照之駕駛人邱秋
    麒所駕駛，乃開單舉發異議人有違反道路交通管理處罰條例
    第23條第2款允許無駕駛執照之人駕車之違規事實。後來原
    處分機關即交通部公路總局嘉義區監理所臺南監理站經查證
    結果，發現該駕駛人邱秋麒確實未領有大貨車職業駕駛執照
    ，且其所駕駛者為大貨車，又異議人亦為該大貨車先前所登
    記之汽車所有人，後來並未依規定自動繳納罰鍰，亦未遵期
    到案聽候裁決，乃改依道路交通管理處罰條例第21條之1第1
    項第1款之規定，裁處異議人罰鍰新臺幣8萬元等語。
二、聲明異議意旨則略以：受處分人即異議人強全公司並不否認
    其先前所有之原車牌號碼JA-720號營業大貨車，於上述時、
    地，曾為未領有大貨車職業駕駛執照之駕駛人邱秋麒駕駛而
    行駛道路上之違規事實，然本件原處分機關即交通部公路局
    嘉義區監理所臺南監理站據以裁罰之違規事實，與該監理站
    於90年12月27日，所為之南監五字第裁74-N00000000號裁決
    書內容相同，則該監理站復於94年12月23日，以嘉監南字第
    裁74-N00000000號對異議人所為之裁決，即係對於同一交通
    違規事件而重複裁決，實有違「一事不二罰」之法律原則。
    另該大貨車之牌照業已於83年8月30日，完成繳銷報廢手續
    ，同時異議人亦將該車出售並交付予案外人乙○○，因此異
    議人於本件交通違規當時，即已非該大貨車之所有人。而駕
    駛人邱秋麒於90年7月22日中午12點10分左右，駕駛該大貨
    車行經高雄縣湖內鄉○○路時，經警查獲其未領有駕駛執照
    而駕駛之違規行為縱然屬實，則原處分機關亦不應處罰異議
    人。從而，異議人既與本件違規行為無任何關係，原處分機
    關應不能僅以該車於牌照繳銷登記前原為異議人所有，即對
    異議人加以處罰，故異議人不服原裁處，乃提出本件異議等
    語。
三、經查：
    （一）原處分意旨認為受處分人即異議人強全公司先前所有
          之原車牌號碼JA-720號營業大貨車，於83年8月30日
          ，業已完成牌照繳銷之登記手續，仍由駕駛人邱秋麒
          駕駛，並於90年7月22日中午12點10分左右，行經高
          雄縣湖內鄉○○路時，為警攔檢並查獲邱秋麒未領有
          大貨車職業駕駛執照而駕駛該大貨車，執勤之高雄縣
          警察局湖內分局警員以異議人係該大貨車牌照繳銷前
          所登記之汽車所有人，且該大貨車亦由未領有駕駛執
          照之邱秋麒所駕駛，乃進而開單舉發異議人允許無駕
          駛執照之人駕車之違規行為。後來原處分機關即交通
          部公路局嘉義區監理所臺南監理站經查證結果，認異
          議人係違反道路交通管理處罰條例第21條之1第1項第
          1款之規定，而改以違反未領有駕駛執照駕駛大型車
          之規定，而裁處該車車主即異議人等情，無非係以異
          議人於前述大貨車牌照繳銷前，係車籍資料上所登記
          之車主，且該大貨車實際駕駛人邱秋麒亦確未領有大
          貨車職業駕駛執照等情，並參酌卷附之高雄縣警察局
          高警交字第N00000000號舉發違反道路交通管理事件
          通知單內容、汽車車籍查詢列印表及駕號S00000000
          號汽車駕照基本資料列印表等資料內容為其主要論據
          。
    （二）然而，按法院受理有關交通事件，準用刑事訴訟法之
          規定，道路交通管理處罰條例第89條前段定有明文。
          而刑事訴訟法中所謂「一事不二罰」原則，係指於同
          一制裁目的下，人民之1個行為僅以1次制裁為原則。
          從而，交通事件於準用刑事訴訟法之規定下，人民1
          個違反交通管理處罰條例之行為，亦以處分1次為原
          則，換言之，於同一違規事實之同一前次處分仍然存
          在之前提下，即不得再行就同一交通違規事實加以處
          罰。而違反道路交通管理事件統一裁罰基準及處理細
          則第25條之4第2款：「民眾檢舉違反道路交通管理事
          件，有下列情形之一者，公路主管或警察機關不予舉
          發：……2、同一違規行為再重複檢舉者……」之規
          定，即係本於此項意旨。其次，按行為人以單一行為
          違反行政法上所規範之作為義務或不作為義務，除處
          罰之性質與種類不同，必須採用不同之處罰方法或手
          段，以達行政目的所必要者外，不得重複處罰，乃現
          代民主法治國家之基本原則，司法院大法官釋字第50
          3號之解釋意旨亦明揭上開原則在案。
    （三）本院函詢原處分機關即交通部公路總局嘉義區監理所
          臺南監理站關於本件裁決等相關問題後，業經原處分
          機關函覆：「二、經查本案係違規行為人邱秋麒君無
          照駕駛營業大貨車行駛道路違規，依道路交通管理處
          罰條例第21條之1第1項第1款規定，汽車駕駛人及所
          有人須各處罰鍰，故高雄縣警察局湖內分局分別於90
          年9月4日及90年10月19日製開高警交字第N00000000
          號暨第N00000000號違規通知單處罰汽車所有人，受
          處分人未依規定自動繳納罰鍰，亦未依規定到案聽候
          裁決，本站遂依違反道路交通管理事件統一裁罰基準
          及處理細則第44條第1項規定，於90年12月27日製開
          南監五字第第裁74-N00000000號裁決書寄送汽車所有
          人，因查無回執，且已逾郵政法規6個月查詢期限，
          故本站無法依規定執行裁決書之處分；本站又於94年
          12月23日另製開嘉監南字第裁74-N00000000號裁決書
          郵寄予汽車所有人，且於94年12月28日送達在案。惟
          經裁決後發覺該2違規案件係屬同一違規行為，而為
          警方重覆舉發，遂於95年1月13日將單號N00000000案
          併單號N00000000案處理（如違規查詢報表可稽）…
          …」等情，有本院95年1月27日南院慧刑復95交聲34
          字第0950004422號函、交通部公路總局嘉義區監理所
          臺南監理站95年2月8日嘉監南字第0950002844號函及
          所附違規查詢報表各1份在卷可考，足見本件舉發單
          位即高雄縣政府湖內分局確曾就上述同一交通違規事
          實而為重複之舉發，然因原處分機關係本件交通違規
          之處罰機關，故其本應查明確認後再作出單一之違規
          裁決，尚不得僅因舉發單位重複舉發即作出多數裁決
          處分。
    （四）基此，前述兩次裁決處分之違規事實既屬同一交通違
          規事件，且兩次裁決處分內容經查亦屬相同，而原處
          分機關即交通部公路總局嘉義區監理所臺南監理站就
          先前之裁決處分，經核亦無任何撤銷之意思，顯見原
          處分機關係就同一交通違規事件，分別為2次相同之
          裁罰。據此並參照前述說明，足見原處分機關於94年
          12月23日所為之本件嘉監南字第裁74-N00000000號裁
          決處分，應係同一交通違規事件之重行處分，而違反
          上開「一事不二罰」之原則，經核應屬違法之裁決。
四、綜上所述，原處分機關即交通部公路總局嘉義區監理所臺南
    監理站就本件交通違規事實，於94年12月23日，所為之嘉監
    南字第裁74-N00000000號裁決書，與在90年12月27日，所製
    開之南監五字第裁74-N00000000號裁決書，經查應係對於受
    處分人即異議人強全公司所涉之同一交通違規事件為重複之
    相同裁處，且先前之90年12月27日南監五字第裁74-N000000
    00號裁決處分，原處分機關亦無依職權予以撤銷之意，足見
    原處分機關確有就同一交通違規事件，分別為2次相同之裁
    罰，而違反一事不二罰之原則，故原處分機關後來所為之本
    件94年12月23日嘉監南字第裁74-N00000000號裁決處分，經
    核即屬違法之裁決，本院自應將原處分予以撤銷，且因前次
    裁決處分仍然存在，故亦無須另為其他裁罰或不罰等諭知。
    至於原處分機關前於90年12月27日所製開之南監五字第裁74
    -N00000000號裁決書，寄送汽車所有人即異議人後，因查無
    回執，且已逾郵政法規6個月查詢期限，而無法確定是否合
    法送達，以致該監理站無法依規定執行上開裁決書之處分等
    問題，則應係由原處分機關另行就前述裁決書再度進行送達
    即可，實無另為再次裁決之必要，附此敘明。
五、據上論斷，應依道路交通案件處理辦法第20條前段，裁定如
    主文。
中    華    民    國    95    年    6     月    28    日
                  交通法庭  法  官  陳志成
以上正本證明與原本無異。
如不服本裁定應於送達後5日內向本院提出抗告狀（應附繕本）
。
                            書記官  黃瓊蘭
中    華    民    國    95    年    6     月    28    日


司法院資訊處製作；財團法人民間司法改革基金會備份。
